臺灣高等法院高雄分院刑事判決　　　　94年度交上易字第23號
　　上　訴　人
　　即　被　告　甲○○
　　 法律扶助
　　 辯 護 人 　周君強律師
上列上訴人因業務過失傷害案件，不服臺灣高雄地方法院93年度
交易字第91號中華民國94年2 月25日第一審判決（起訴案號：臺
灣高雄地方法院檢察署93年度偵字第3084號），提起上訴，本院
判決如下：
    主  文
原判決撤銷。
甲○○從事業務之人，因業務上之過失傷害人，處有期徒刑參月
，如易科罰金，以佰元折算壹日。
    事  實
一、甲○○考領有大客車職業駕駛執照，受僱中南客運股份有限
　　公司（下稱中南客運）擔任司機，平時以駕駛中南客運公司
　  營業大客車載送旅客，為從事駕駛業務之人。其於民國（下
    同）92年9 月11日下午6 時20分許，駕駛中南客運公司所有
    車牌號碼FZ-767號營業用大客車，沿高雄縣大寮鄉○○村○
    ○路，由西往東方向行駛，行經大寮路688 號前時，適乙○
    ○（領有重型機車駕駛執照）駕駛車牌號碼XOQ-180 號重型
    機車沿大寮路同方向行駛內快車道上，在甲○○右前方，甲
    ○○本應注意汽車超越時應顯示左方向燈並於前車左側保持
    半公尺以上之間隔超過，行至安全距離後，再顯示右方向燈
    駛入原行路線，而依當時天候晴、夜間有照明、柏油路面乾
    燥、無缺陷、亦無障礙物、視距良好等情形，且依其智識能
    力，並無不能注意之情事，竟疏未注意於超越時應與前車左
    側保持安全間隔即半公尺以上間隔超越，而貿然超越乙○○
    所駕駛之前揭重型機車，致其所駕駛之營業大客車之右前車
    頭擦撞乙○○所駕駛之重型機車左後方向燈，導致乙○○重
    心不穩，乙○○及其機車偏向左邊，致乙○○所騎之機車照
    後鏡擦撞甲○○所駕駛之大客車右車身不久，而後人車倒地
    ，乙○○受有右側橈骨遠端骨折、左手指撕裂傷（8.0 ×0.
    5 公分）、左足膝部擦傷（2.0 ×2.0 公分）、左足拇趾擦
    傷（5.0 ×0.5 公分）之傷害。甲○○於肇事後主動向到場
    處理之員警表示其為肇事者而願接受裁判。
二、案經乙○○訴由高雄縣政府警察局林園分局報請臺灣高雄地
　　方法院檢察署檢察官偵查起訴。
　  理　由
一、訊據上訴人即被告甲○○（下稱被告）固坦承其為中南客運
    之受僱司機，從事駕駛為業務之人，於前揭時、地駕駛車牌
    號碼FZ-767號營業用大客車，行經高雄縣大寮村大寮路等情
    ，惟矢口否認有上開過失傷害犯行，辯稱：被告當時並未開
    在機車道上，也未撞到告訴人乙○○，係因被告從後照鏡看
    到告訴人倒地，便停車下去救告訴人，況且被告所駕駛之大
    客車並無任何損壞或撞擊點，故被告並未擦撞到告訴人云云
    。惟查：
（一）按被告以外之人於偵查中向檢察官所為之陳述，除顯有不
      可信之情況外，得為證據，刑事訴訟法第159 條之1 第1
      項定有明文。經查，證人林嘉榮、李靖景、林國三等人於
      檢察官偵查中具結後所為下列陳述，並無顯不可信之情況
      ，依照上開規定，自有證據能力。
（二）本件車禍係因被告所駕駛之營業用大客車行駛在快車道上
　　　（此部分理由詳如後述），要超越告訴人所駕駛之機車，
      未保持安全間距，致其所駕駛之營業用大客車之右前車頭
      擦撞告訴人機車之左後方向燈，致告訴人重心不穩，告訴
      人及其所騎之機車重心向左偏向被告所駕駛之大客車右車
      身，致告訴人人車倒地等情，業據被告於高雄市政府警察
      局林園分局交通事故處理小組現場訪談時供稱：「…其車
      （指告訴人之機車）左側擦撞我車右側車身，致使該騎士
      （指告訴人）人車倒地，因而肇事」；證人即到車禍現場
      處理之警員李靖景、林嘉榮於檢察官偵查中具結後，證人
      林嘉榮證稱：「（當時甲○○是否有承認肇事？）有。…
      」，證人李靖景證稱：「（當時甲○○是否有承認肇事？
      ）有。…機車的左邊照後鏡有歪掉了。當時他有承認有擦
      撞到機車」等語。又被告所駕駛之大客車未保持安全間距
      ，致被告所駕駛之大客車右前車頭撞擊告訴人之機車左後
      方向燈後，致告訴人重心不穩，機車左側照後鏡擦撞到被
      告的車門等情，亦據告訴人於原審以證人身分具結後及證
      人林國三於檢察官偵查中及原審審理中具結後證述在卷，
      並有肇事現場照片、警製現場圖、道路交通事故調查報告
      表（警卷第11頁至第15頁）。而由上開本件車禍發生後告
      訴人之機車倒在大寮路由西往東方向之快車道外側，刮地
      痕在快車道外側長2.1 公尺，被告之大客車停放在機車左
      前方，大客車之左側前車身已超越分向限制線等現場跡證
      ，又由告訴人當時係駕駛機車沿大寮路由西往東方向之內
      車道上行駛，被告所駕駛之大客車行駛在內快車道上。足
      見被告所駕駛之大客車右前車頭撞擊告訴人之機車左後方
      向燈後，致告訴人重心不穩，而被告擦撞告訴人之機車左
      後方向燈後，告訴人及機車重心偏左，機車後視鏡擦撞被
      告之大客車車身，而後告訴人及機車倒地，是認本件車禍
      發生係被告於超越告訴人之機車時並未注意兩車之安全間
      隔，至為顯然。
（三）至於被告所駕駛之大客車究竟係行駛在內快車道或機車道
      而與告訴人所騎之機車擦撞，被告主張其大客車係依規定
      行駛於內快車道，告訴人則主張其機車係騎於機車道，雙
      方各執一詞。惟查，當時被告之大客車係行駛在內快車道
      等情，業據證人即乘客陳慧子於本院審理時具結後證述明
      確，且依前述肇事現場照片、警製現場圖、道路交通事故
      調查報告表，本件車禍發生後告訴人之機車倒在大寮路由
      西往東方向之快車道外側，刮地痕在快車道外側長2.1 公
      尺，且與分向限制線大約平行，而被告之大客車停放在機
      車左前方，大客車之左側前車身已超越分向限制線。由上
      開告訴人所騎之機車刮地痕係在內快車道上且大約與分向
      限制線平行之跡證觀之，應係告訴人之機車騎在快車道上
      而遭被告駕駛的大客車擦撞；否則，依物理現象及經驗法
      則，倘告訴人之機車係行駛於機車道而被擦撞，告訴人機
      車之刮地痕理應由機車道斜向內快車道，或在機車道上。
      足證告訴人所稱其係在機車道上被擦撞及拖行，此部分係
      誇大其詞；證人林國三此部分之證述，或因係夜間，對於
      此細節不能詳視，均不足採。臺灣省高屏澎區車輛行車事
      故鑑定委員會及臺灣省車輛行車事故覆議鑑定委員會亦有
      相同之意見。
（四）被告雖辯稱其車子並無任何損壞或撞擊點，顯見被告並未
      擦撞到告訴人或機車云云。但車輛碰撞時，因碰撞位置及
      角度、碰撞力道之影響，並非當然會在金屬材質之汽車車
      體造成損壞情形，仍不以能逕以被告大客車無擦撞痕跡或
      損壞情形，即遽認定被告駕車並未擦撞到告訴人。
（五）按前行車減速靠邊或以手勢或亮右方向燈表示允讓後，後
      行車始得超越。超越時應顯示左方向燈並於前車左側保持
      半公尺以上之間隔超過，行至安全距離後，再顯示右方向
      燈駛入原行路線，道路交通安全規則第101 條第5 款定有
      明文。此為汽車駕駛人之被告應所注意之義務，被告既領
      有大客車職業駕駛執照，對於前揭規定自應知悉甚詳，且
      當時天候晴、夜間有照明、柏油路、路面乾燥、無缺陷、
      亦無障礙物、視距良好等情，有前揭道路交通事故調查報
      告表可憑，且依被告智識能力，亦無不能注意之情事，竟
      疏未注意超越前車應保持安全間隔，即貿然超越，致肇事
      使告訴人受傷，被告之駕駛行為有過失。況本件車禍經送
      臺灣省高屏澎區車輛行車事故鑑定委員會鑑定、及送臺灣
      省車輛行車事故覆議鑑定委員會覆議結果，均認為被告駕
      駛大客車超越未保持安全間隔為肇事主因，告訴人無肇事
      因素，此有臺灣省高屏澎區車輛行車事故鑑定委員會高屏
      澎鑑字第931633號鑑定意見書、臺灣省車輛行車事故覆議
      鑑定委員會93年12月28日府覆議字第9311217 號函在卷可
      稽。又告訴人因本件車禍受有右側橈骨遠端骨折、左手指
      撕裂傷（8.0 ×0.5 公分）、左足膝部擦傷（2.0 ×2.0
      公分）、左足拇趾擦傷（5.0 ×0.5 公分）之傷害，有驗
      傷診斷書1 份（警卷第16頁）在卷可憑，是被告上開過失
      行為與告訴人受傷間有因果關係。
 （六）綜上所述，被告所辯係事後卸責之詞，要難採信，其犯
       行堪以認定。
二、核被告所為，係犯刑法第284 條第2 項前段之業務過失傷害
    罪。公訴人雖認被告係未注意車前狀況，隨時採取必要之安
    全措施，並保持安全併行之間隔之過失行為致告訴人受傷，
    然被告之過失行為情形已如前述，惟起訴之基本事實係被告
    駕車有過失行為致告訴人受傷，其社會基本事實同一，本院
    自得予以審理。被告於肇事後，犯罪未被發覺前，主動向前
    往處理且尚不知肇事者為何人之員警坦承駕車肇事一節，業
    據證人即員警林嘉榮、李靖景於原審審理時證述屬實，並接
    受法院裁判，當已合於自首之規定，應依刑法第62條規定，
    減輕其刑。
三、原審論處被告業務過失傷害罪責，固非無見；惟查，告訴人
    騎乘之機車係行駛於內快車道而遭被告所駕駛之大客車擦撞
    ，而發生本件車禍，原判決於事實欄雖未明確認定告訴人之
    機車係行使於內快車道或機車道，但於理由論述認告訴人騎
    乘之機車係行駛於機車道上（見原判決第3 面第3 行），臺
    灣省高屏澎區行車事故鑑定委員會及臺灣省車輛行車事故覆
    議鑑定委員會鑑定意見為：「一、甲○○駕駛大客車超越時
    未保持安全間隔為肇事原因。二、乙○○駕駛重機車無肇事
    因素，行駛快車道有違規定。」，與原判決理由所載告訴人
    所駕駛之機車係行駛於機車道一節，亦不盡相合，致理由論
    述未盡完備。被告上訴意旨仍執前詞否認有過失責任，雖不
    足取，但原判決既有上開可議之處，仍無可維持，應將原判
    決撤銷改判，爰審酌被告因疏未注意前揭道路交通安全規則
    之規定，而駕車肇事致告訴人受傷，告訴人之傷勢程度，迄
    今尚未與告訴人達成和解，賠償告訴人所受之損害，惟念被
    告尚無犯罪前科，告訴人一方就本件車禍亦有違規之情形，
    及被告犯罪後之態度等一切情狀，量處如主文第2 項所示之
    刑，並諭知易科罰金之折算標準。
據上論結，應依刑事訴訟法第369 條第1 項前段、第364 條、第
299 條第1 項前段，刑法第284 條第2 項前段、第62條、第41條
第1 項，罰金罰鍰提高標準條例第1 條前段、第2 條，判決如主
文。
本案經檢察官許月雲到庭執行職務。
中　　華　　民　　國　　94　　年　　7 　　月　　7 　　日
            刑事第五庭    審判長法  官  曾永宗
                                法  官  陳明富
                                法  官  邱永貴
以上正本證明與原本無異。
不得上訴。
中　　華　　民　　國　　94　　年　　7 　　月　　7 　　日
                                書記官  唐奇燕
附錄本件判決論罪科刑法條：
刑法第28 4條第2 項前段
從事業務之人，因業務上之過失傷害人者，處1 年以下有期徒刑
、拘役或1千元以下罰金。
